臺灣臺北地方法院刑事判決
110年度訴字第434號
公  訴  人  臺灣臺北地方檢察署檢察官
被      告  賈仲文




            廖智力


上列被告因傷害案件，經檢察官提起公訴（109年度偵字第6905
號），本院判決如下：
    主  文
賈仲文犯傷害罪，處拘役伍拾玖日，如易科罰金，以新臺幣壹仟
元折算壹日。
廖智力犯傷害罪，處拘役肆拾玖日，如易科罰金，以新臺幣壹仟
元折算壹日。
    事  實
一、賈仲文與廖智力素不相識，於民國108年11月28日下午4時15
    分許，在臺北市松山區敦化北路201巷內，賈仲文未按遵循
    方向騎乘車牌號碼000-000號普通重型機車，與廖智力所駕
    駛而在劃有紅線路段違規臨時停車之車牌號碼0000-00號自
    用小客車發生擦撞，2人因而發生口角，竟於上開時間、地
    點，分別基於傷害他人身體之犯意，徒手相互拉扯對方，廖
    智力隨即將賈仲文壓制在地，賈仲文掙脫後再踹踢廖智力，
    廖智力因而向後跌坐在地，廖智力立即再上前壓制住賈仲文
    ，致廖智力受有頭部鈍挫傷、腦震盪、雙手、雙肘、雙膝挫
    擦傷、右眼結膜下出血等傷害；賈仲文則受有臉部及右手挫
    傷及擦傷等傷害。
二、案經廖智力、賈仲文訴由臺北市政府警察局松山分局（下稱
    松山分局）報告臺灣臺北地方檢察署檢察官偵查起訴。
    理  由
壹、程序部分：
一、本案就被告賈仲文部分，依刑事訴訟法第306條規定行一造
    缺席判決：
　㈠按法院認為應科拘役、罰金或應諭知免刑或無罪之案件，被
    告經合法傳喚無正當理由不到庭者，得不待其陳述逕行判決
    ，刑事訴訟法第306條定有明文。
　㈡被告賈仲文經合法傳喚，於本院111年9月20日審理期日無正
    當理由未到庭，而本院認本案係科拘役之案件，揆諸前開規
    定，爰不待被告賈仲文陳述逕行判決。　　
二、證據能力：
  ㈠供述證據：
  ⒈被告廖智力雖就證人即到場處理員警劉安益於偵查中之證述
    爭執證據能力，惟查：
　⑴按刑事訴訟法第159條之1第2項規定：「被告以外之人於偵查
    中向檢察官所為之陳述，除顯有不可信之情況者外，得為證
    據」，已揭示被告以外之人於偵查中向檢察官所為之陳述，
    原則上有證據能力，僅於顯有不可信之情況者，始例外否定
    其得為證據。是被告如未主張並釋明顯有不可信之情況時，
    檢察官自無須再就無該例外情形為舉證，法院亦無庸在判決
    中為無益之說明。換言之，法院僅在被告主張並釋明有「不
    可信之情況」時，始應就有無該例外情形，為調查審認（最
    高法院100年度台上字第2949號判決意旨參照）。
　⑵證人劉安益於偵查中之證述，業經檢察官告知具結義務及偽
    證罪處罰等相關規定後，由其經具結後所為之證詞，此有上
    開偵訊筆錄、證人結文在卷可查（見偵卷第76至79頁），且
    無證據證明顯示證人劉安益有遭受強暴、脅迫、詐欺、利誘
    等外力干擾情形，或在影響其心理狀況致妨礙其自由陳述等
    顯不可信之情況下所為，被告廖智力雖爭執上開供述之證據
    能力，卻未能釋明有何顯不可信之狀況，揆諸前開判決說明
    ，依刑事訴訟法第159條之1第2項規定，應認具有證據能力
    。
　⒉被告賈仲文就同案被告廖智力於警詢、偵查中之證述爭執證
    據證據能力，經查：
　⑴同案被告廖智力於警詢之供述：
　　同案被告廖智力於108年11月28日，分別以告訴人、被告之
    身分於警詢所為之陳述，屬於傳聞證據，且無例外可作為證
    據之情形，依刑事訴訟法第159條第1項規定，自無證據能力
    ，不得作為認定被告賈仲文犯罪事實之證據使用。
  ⑵同案被告廖智力於偵查中之供述：
　　同案被告廖智力另於偵查中經檢察官以「被告」身分訊問，
    既非屬證人身分（見偵卷第63至64頁、第115至117頁），即
    與「依法應具結」之要件不合，檢察官未命其具結，自無違
    法之處，且觀諸檢察官訊問同案被告廖智力時，採取一問一
    答之方式，將筆錄交付閱覽無訛始令其簽名，復無證據得以
    證明認定同案被告廖智力陳述當時出於遭受不正方法、違法
    而取供之情形，是綜合其陳述當時之原因、過程、內容、功
    能等外在環境加以觀察，堪認同案被告廖智力係出於自由意
    志而陳述，且具有可信之特別情況，復為證明本案犯罪事實
    所必要，自有證據能力。
　⒊至其餘本判決用以證明被告2人本案犯罪之供述證據，被告2
    人均未爭執證據能力（見本院訴卷二第50頁），復於辯論終
    結前亦未對該等證據之證據能力聲明異議，本院審酌前開陳
    述作成時之情況，並無違法取證之瑕疵，亦認以之作為證據
    為適當，是本案被告以外之人於審判外之言詞或書面陳述等
    供述證據，依刑事訴訟法第159條之5，自均得為證據。
　㈡非供述證據：
　　另卷內所存經本判決引用為證據之非供述證據部分，經核與
    本件待證事實均具有關聯性，且無證據證明係違反法定程序
    所取得，依刑事訴訟法第158條之4反面解釋，均有證據能力
    。
貳、認定犯罪事實所憑之證據及理由：
一、被告賈仲文部分：
    上開犯罪事實，業據被告賈仲文於本院審理時已坦承不諱（
    見本院訴卷二第43頁），核與證人即告訴人廖智力、證人即
    到場處理員警劉安益證述情節大致相符（見偵卷第63至64頁
    、第115至117頁、本院訴卷二第212至218頁；偵卷第76至77
    頁、本院訴卷二第159至163頁），且有現場監視器翻拍照片
    、臺北市政府警察局道路交通事故初步分析研判表、現場圖
    、調查紀錄表、廖智力之三軍總醫院松山分院門診病歷、本
    院勘驗筆錄內容、松山分局東社派出所110年10月19日職務
    報告、廖智力之三軍總醫院松山分院附設民眾診療服務處11
    0年10月8日診斷證明書附卷可稽（見偵卷第23頁、第25頁、
    第29頁、第31至33頁、本院訴卷一第53至57頁、本院訴卷二
    第45至48頁、第59頁、第223頁），足認被告賈仲文上開任
    意性自白與事實相符，應可採信。
二、被告廖智力部分：
　  訊據被告廖智力固坦承有於前揭時、地與告訴人賈仲文發生
    爭執，並將告訴人賈仲文壓制在地等事實，惟矢口否認有何
    傷害犯行，辯稱：是賈仲文先毆打我，我都只是防禦，如果
    我決意出手攻擊，賈仲文就不可能再攻擊我，我是奉公守法
    的人，且賈仲文都戴安全帽，我無法造成賈仲文頭部的傷勢
    云云。經查：
　㈠被告廖智力有與告訴人賈仲文有於前揭時、地，因車輛擦撞
    之故而發生口角，告訴人賈仲文因而對被告廖智力出手，而
    被告廖智力有將告訴人賈仲文壓制在地，另告訴人賈仲文受
    有臉部及右手挫傷及擦傷之事實，核與證人即告訴人賈仲文
    、劉安益證述內容大致相符（見偵卷第7至9頁、第75至77頁
    、第115至117頁；偵卷第75至77頁、本院訴卷二第159至163
    頁），且有現場監視器翻拍照片、臺北市政府警察局道路交
    通事故初步分析研判表、現場圖、調查紀錄表、賈仲文之台
    北長庚紀念醫院診斷證明書、賈仲文之台北長庚紀念醫院之
    病歷資料、本院勘驗筆錄、松山分局東社派出所110年10月1
    9日職務報告在卷可查（見偵卷第23頁、第25頁、第29頁、
    第31至33頁、第91至105頁、本院訴卷二第19至29頁、第45
    至48頁、第57至59頁），是此部分之事實，應堪認定。
　㈡被告廖智力確有傷害告訴人賈仲文，有下列事證可證：
　⒈證人賈仲文於偵查中證稱：我迴轉的時後看到廖智力倒車，
    我就騎機車到廖智力駕駛座旁邊，我們就起口角，對方就下
    車，我們當下就是扭打等語（見偵卷第116頁）。被告廖智
    力亦於本院偵查時供稱：我當時在單行道要停車，與賈仲文
    騎的機車發生碰撞，賈仲文就把機車騎到我駕駛座旁邊，我
    就跟賈仲文發生口角，下車後賈仲文就開始用拳頭打我，拉
    扯的過程中，我就順勢把賈仲文壓制在地等語（見偵卷第11
    5至117頁）。互核上開供述，可見告訴人賈仲文受傷之緣由
    ，係告訴人賈仲文至被告廖智力所駕駛之車輛駕駛座車門附
    近發生口角，被告廖智力下車後，2人發生肢體衝突，姑不
    論係由何人先出手，告訴人賈仲文確也因此遭被告廖智力壓
    制在地。
　⒉又本院勘驗被告廖智力所駕駛之汽車行車紀錄器，內容如下(
    以下時間為行車紀錄器顯示時間，見本院訴卷二第46至48頁
    ） ：
　⑴檔名「FILE000000-000000F」
　　(16：12：02)
　　廖智力駕駛汽車右轉進入敦化北路201巷單行道，行駛至該
    巷中段準備靠右路邊停車時，賈仲文騎乘機車自左側機車停
    放區前之人行道騎出，逆向騎至車道靠近廖智力車輛，消失
    於畫面。
　　(16：12：20)
　　廖智力開始倒車。
　　賈仲文：你要倒車啊？
　　廖智力：（撞擊聲）你他媽的逆向，你在掰甚麼東西啊？
　　賈仲文：蛤？
　　廖智力：你逆向你在掰甚麼東西啊？你逆向你在掰甚麼東西
    啊？
　　賈仲文：（不清楚）。
　　廖智力：靠么啊（下車聲），是怎樣，不然你是要怎樣(台
    語）。
　　(接連碰撞聲）
　　男聲：幹你娘（台語）
　　賈仲文：後面有車（台語）。
　　男聲：給你打下去，後面有車，操你娘（台語）。
　　(有人勸架：好了，別再打了，等一下警察來了）
　　賈仲文：不要打了啦！
　　(碰撞聲）
　　廖智力：幹你娘。
　　男聲：你真兇（台語）。
　　廖智力：要不要道歉（重複數次）。道歉就放你走。
　　(16：15：24)結束  
  ⑵觀諸上開勘驗內容，本案衝突總共歷時約4分鐘，被告廖智力
    自車內下車後，緊接著出現諸多碰撞聲，打鬥的過程中，告
    訴人賈仲文另有發出「不要打了啦！」之求救聲，在旁的路
    人亦有向2人勸架，最後被告廖智力則不斷重複要求賈仲文
    道歉之情形，可徵2人間發生之肢體衝突相當激烈，最終被
    告廖智力以自身能力，將告訴人賈仲文壓制在地，並要求告
    訴人賈仲文對其道歉，而持續壓制，顯見被告廖智力主觀上
    有傷害之故意甚明。
　⒊綜合上揭情節，整體的衝突發生過程，始於2人間因車輛碰撞
    後，賈仲文至被告廖智力駕駛座車旁發生口角，被告廖智力
    下車，2人隨即發生激烈肢體衝突，觀諸被告廖智力之傷勢
    ，告訴人賈仲文多朝向被告廖智力之頭臉部攻擊，被告廖智
    力則以壓制之方式向賈仲文反擊，是告訴人賈仲文於衝突當
    日，確受有臉部及右手挫傷及擦傷等傷勢，與被告廖智力壓
    制反擊之行為所可能造成之傷勢、部位一致，足證告訴人賈
    仲文所受上開傷勢，確由被告廖智力所造成無訛。
  ㈢被告廖智力雖以前詞置辯，但均不可採，分述如下：
　⒈被告廖智力雖辯稱其僅係防禦，如係故意出手，賈仲文就不
    可能可以再攻擊我云云。惟查：
　⑴惟按正當防衛必須對於現在不法之侵害，始足當之，侵害業
    已過去，或無從分別何方為不法侵害之互毆行為，均不得主
    張防衛權，而互毆係屬多數動作構成單純一罪，而互為攻擊
    之傷害行為，縱令一方先行出手，還擊之一方，在客觀上苟
    非單純對於現在不法之侵害為必要排除之反擊行為，因其本
    即有傷害之犯意存在，自無主張防衛權之餘地（最高法院96
    年度台上字第3526號判決意旨參照）。另按刑法第23條所規
    定之正當防衛，係以對於現在不法之侵害，而出於防衛自己
    或他人權利之行為為要件，故侵害已過去之報復行為，與無
    從分別何方為不法侵害之互毆行為，均不得主張正當防衛（
    最高法院91年度台上字第2614號判決意旨參照）。
　⑵被告廖智力於本院審理時供稱：我下車時已遭賈仲文攻擊，
    我無法回到車上，賈仲文把我壓在車上打，我本身是跆拳道
    黑帶，但我使用部隊教我的戰技，先用左手擋住賈仲文的拳
    頭，以右手將賈仲文往外推，賈仲文拌到機車跌倒，我就以
    我的左手抓住我的右手腕堆疊的方式壓制在賈仲文的左肩，
    賈仲文在被壓制的情況下以右手向上揮擊打我的頭，我因而
    鬆開要站起來時，賈仲文又以右腳踹我的左胸，我因而跌坐
    在地，罵了一聲「幹你娘」，衝上去再去壓制賈仲文，以雙
    手壓在賈仲文的兩個肩膀上，將賈仲文壓制在地等語（見本
    院訴卷二第208至218頁）。
　⑶證人即告訴人賈仲文則於偵查中及本院準備程序時供稱：廖
    智力先動手打我頭部，我記得我有踹廖智力一腳，後來我們
    2人就拉扯倒成一團，滾在地上打來打去，廖智力打我後我
    撞到我的車子，車子才倒了等語（見偵卷第76頁、本院訴卷
    二第49頁）。
　⑷證人劉安益於偵查中及本院審理時證稱：當天是有1位民眾到
    我們派出所表示有2位民眾在敦化北路201巷內打架，躺在地
    上導致整個路無法通行，我就衝過去現場，到現場時有1位
    騎機車送餐的民眾人倒在地上，另個民眾的車則停在旁邊，
    我到場時應該是剛扭打完，2位呼吸都蠻喘的等語（見偵卷
    第76至77頁、本院訴卷二第161至162頁）。
　⑸綜合上開3人之陳述，證人劉安益係聽聞民眾報案有人在打架
    躺在地上無法通行乙事始前往處理，堪認2人之肢體衝突，
    互相有拉扯、推擠之動作，後續至地上互毆攻擊之行為，且
    無法判斷由何人先行動手，是否僅係告訴人賈仲文單方攻擊
    乙情，實然存疑，是以，被告廖智力既有前揭傷害之犯意存
    在，揆諸前開判決意旨，被告廖智力之行為，並非單純對於
    現在不法之侵害為必要排除之反擊行為，自無主張防衛權之
    餘地。
　⑹退而言之，本於「罪證有疑、利歸被告」原則，依對被告廖
    智力最有利之認定，認假若被告廖智力所述為真，乃告訴人
    賈仲文先行出手攻擊，則按照事發歷程觀之，被告廖智力下
    車後，即遭告訴人賈仲文先行動手攻擊，被告廖智力在背部
    靠著車輛之情況下，面對告訴人賈仲文現在不法之侵害，以
    左手格擋、右手推賈仲文之方式使告訴人賈仲文拌倒在地，
    此部分雖可能尚有正當防衛成立之空間，惟被告廖智力第一
    次壓制結束後，因告訴人賈仲文之掙脫、踢擊而跌坐在地，
    此時告訴人賈仲文掙脫、踢擊之「現在不法之侵害」早已結
    束，參以被告廖智力亦自承：罵了一聲「幹你娘」，衝上去
    壓制賈仲文等語（見本院訴卷二第218頁），更可見被告廖
    智力既然已經跌坐在地，不法之侵害業已結束，第二次上前
    壓制之行為，核屬報復已過去之侵害行為，自與正當防衛有
    間。據此，縱然認定本案係告訴人賈仲文先行出手攻擊，以
    上開打鬥歷程觀之，被告廖智力仍不得執以主張正當防衛。
　⑺綜上，不論認定2人之衝突，係屬互毆之行為，或是告訴人賈
    仲文先行出手，被告廖智力之反擊行為，均無正當防衛可言
    ，被告廖智力辯稱其僅屬防禦而無傷害告訴人賈仲文云云，
    自不可採。
　⒉被告廖智力雖辯稱：賈仲文在戴安全帽之狀況下不可能造成
    上揭傷勢云云。惟查，告訴人賈仲文所受之傷勢乃臉部、右
    手挫傷及擦傷，被告廖智力既有壓制賈仲文之行為，實有可
    能造成上揭傷害，並無不符之處。縱然告訴人賈仲文戴有安
    全帽之情況，亦有可能因遭壓制時，有掙脫、推擠之原因，
    導致臉部與安全帽之內部有摩擦等情況，致生臉部之傷勢。
    準此，被告廖智力上開辯稱，並不可採。
三、綜上所述，本案事證明確，被告2人上開傷害犯行，均堪認
    定，均應予依法論科。
參、論罪科刑：
一、核被告賈仲文、廖智力所為，均係犯刑法第277條第1項之傷
    害罪。
二、爰以行為人之責任為基礎，審酌被告2人均為智識成熟之成
    年人，不思理性思考解決問題，僅因交通擦撞事故即發生爭
    執，甚而大打出手，互相攻擊對方，顯然未能尊重他人身體
    健康權益，所為均應予非難。且被告廖智力始終否認犯行，
    被告賈仲文雖坦承犯行，但卻於本院審理中經常未能遵期到
    庭（見本院訴卷二第89頁、第157頁、第203頁），難認其有
    正視其行為之嚴重性，被告2人之犯後態度均不佳，兼衡被
    告賈仲文造成告訴人廖智力之傷勢嚴重，且依傷勢部位可見
    被告賈仲文多朝向頭部攻擊，甚為危險，犯罪手段較為嚴重
    ，而被告廖智力造成告訴人賈仲文之傷勢，則是因壓制行為
    而造成之臉部、手部之擦挫傷，手段相較輕微等情，末參以
    被告2人之智識程度、家庭生活狀況、如臺灣高等法院被告
    前案紀錄表之素行等一切情狀，分別量處如主文所示之刑，
    並諭知易科罰金之折算標準。
據上論斷，應依刑事訴訟法第299條第1項前段、第306條，判決
如主文。
本案經檢察官鍾維翰提起公訴，檢察官王巧玲、廖彥鈞到庭執行
職務
中　　華　　民　　國　　111 　年　　10　　月　　11　　日
　　　　　　　　　刑事第二庭  審判長法　官  林秋宜
                                    法　官　曾正龍
　　　　　　　　　　　　　　　      法　官　黃靖崴
以上正本證明與原本無異。 
如不服本判決應於收受送達後20日內向本院提出上訴書狀，並應
敘述具體理由；其未敘述上訴理由者，應於上訴期間屆滿後20日
內向本院補提理由書（均須按他造當事人之人數附繕本）「切勿
逕送上級法院」。告訴人或被害人如不服本判決，應具備理由請
求檢察官上訴，計算上訴期間以檢察官收受判決正本之日為準。
因疫情而遲誤不變期間，得向法院聲請回復原狀。
                                    書記官  阮弘毅
中　　華　　民　　國　　111 　年　　10　　月　　12　　日
附錄本案論罪科刑法條：
刑法第277條第1項
傷害人之身體或健康者，處五年以下有期徒刑、拘役或五十萬元
以下罰金。